【裁判字號】    98,易,3318
【裁判日期】    990608
【裁判案由】    竊盜
【裁判全文】
臺灣臺北地方法院刑事判決              98年度易字第3318號
公  訴  人  臺灣臺北地方法院檢察署檢察官
被      告  乙○○
上列被告因竊盜案件，經檢察官提起公訴（98年度偵字第25462
號），本院判決如下：
    主  文
乙○○無罪。
    理  由
一、公訴意旨略以：被告乙○○於民國98年10月23日14時許，行
    經臺北市○○區○○街5巷6號前，見他人所有之STYLE腳踏
    車停收該處，竟意圖為自己不法之所有，持客觀上可為兇器
    之小型油壓剪，以剪斷腳踏車之車鎖之方式，竊取上開腳踏
    車；嗣於同日19時30分許，騎乘自行車並牽引該車，行經臺
    北市中正區○○○路與汀州路口處，為警察覺有異上前盤查
    ，始悉上情。因認被告涉犯刑法第321條第1項第3款之加重
    竊盜罪嫌。
二、按犯罪事實應依證據認定之，無證據不得認定犯罪事實；又
    不能證明被告犯罪者，應諭知無罪之判決，刑事訴訟法第15
    4條第2項、第301條第1項分別定有明文。又事實之認定，應
    憑證據，如未能發現相當證據，或證據不足以證明，自不能
    以推測或擬制之方法，為裁判基礎；且認定犯罪事實所憑之
    證據，雖不以直接證據為限，間接證據亦包括在內，然而無
    論直接證據或間接證據，其為訴訟上之證明，須於通常一般
    之人均不致有所懷疑，而得確信其為真實之程度者，始得據
    為有罪之認定，倘其證明尚未達到此一程度，仍有合理之懷
    疑存在而無從使事實審法院得有罪之確信時，即應由法院為
    諭知被告無罪之判決，有最高法院40年台上字第86號、76年
    台上字第4986號判例可資參照。又按被告之自白不得作為有
    罪判決之唯一證據，仍應調查其他必要之證據，以察其是否
    與事實相符，刑事訴訟法第156條第2項定有明文。是以，被
    告雖已自白，仍應調查其他必要之證據，以察其是否與事實
    相符。立法目的仍欲以補強證據擔保自白之真實性；亦即以
    補強證據之存在，藉之限制自白在證據上之價值。而所謂補
    強證據，則指除該自白本身外，其他足資以證明自白之犯罪
    事實確具有相當程度真實性之證據而言。雖其所補強者，非
    以事實之全部為必要，但亦須因補強證據與自白相互利用，
    而足使犯罪事實獲得確信者，始足當之（最高法院94年臺覆
    字第10號判例意旨可資參照）。
三、檢察官起訴意旨認被告涉犯竊盜罪嫌，無非以被告警詢及偵
    查中之自白、贓物、犯罪工具破壞剪及遭破壞之大鎖等為其
    所憑之論據。
四、訊據被告固坦承有於98年10月23日14時許，在臺北市○○區
    ○○街5巷6號前，以油壓剪剪斷停放於該處之STYLE腳踏車
    之車鎖，惟堅決否認有何加重竊盜之犯嫌，辯稱：我沒有竊
    取他人的腳踏車，該部腳踏車是我的，因為大鎖鑰匙掉了，
    所以只能以油壓剪剪斷大鎖等語。經查：
  (一)被告雖曾於警詢中供稱：於98年10月23日下午1點多、2點左
    右，在景美捷運站那邊偷牽STYLE腳踏車，我有看到一輛停
    在路邊，有用鎖鎖著，我用自製的六角扳手打不開，後來又
    用小型油壓剪將鋼鎖用斷，準備要騎腳踏車去昆明街，偷牽
    的腳踏車是要送給朋友等語（見本院卷第33至34頁背面），
    惟於偵查中先供稱：我有跟警察說是在98年10月23日在捷運
    站那邊有一台STYLE腳踏車鎖著，我先用六角扳手萬能鑰匙
    開，打不開用小型油壓剪剪斷鋼鎖，然後騎走到萬華區○○
    街這邊，我是有原因的，是人家送我的，我鑰匙掉了，警察
    不相信我，這東西是我的，我講不出被害人，放很久在那邊
    ，一般人看之下，就好像我在偷一樣，我真的是百口莫辯，
    而且警察可以在那個登廣告看有沒有人遺失這個車子，因為
    鑰匙掉了，才用油壓剪，我之前在家裡做的那個萬能鑰匙開
    開看，打不開才換油壓剪剪，我有跟警察講，他說你看，你
    兩台怎麼解釋，總是要承認一台，我沒辦法證明是我的等語
    （見本院卷第35頁），後供稱：因為我找不到送我的人，那
    我只好自己擔起來，對於加重竊盜罪沒有意見，請法官從輕
    量刑等語（見本院卷第37頁背面），被告於警詢中雖坦承竊
    盜，惟於偵查中先否認犯行，後始改稱願擔負竊盜罪責，於
    本院審理時復否認有加重竊盜之犯行。是被告於本院審理時
    之陳述與其於警詢及偵查中所供情節並不相符，其於警詢及
    偵查中所為陳述之真實性已有疑義。
  (二)又證人即本件查獲員警丙○○於本院審理時證稱：當天執行
    勤務，看到被告騎乘腳踏車，另一手牽引另一輛腳踏車，我
    們覺得可疑，查證其身分及腳踏車，發現被告有素行前科，
    就去查證腳踏車，又發現被告指甲縫非常黑，以我的專業判
    斷被告可能從事竊盜之犯行，發現被告有發現背包，請他打
    開，發現裡面有六角扳手、被剪壞的大鎖及油壓剪，就詢問
    被告是否偷竊該輛腳踏車，被告一直否認，堅稱騎乘的腳踏
    車是他所有的，我們就針對其牽引的那輛腳踏車以及被破壞
    的大鎖來求證，並且一直向被告曉以大義，到了7點30分，
    被告才在查獲的現場承認是他偷的，是被告主動供出行竊的
    地點及方法的，被告承認以後，我們就帶被告回去製作筆錄
    ，是由我負責，甲○○是負責詢問。一開始被告是說腳踏車
    是他自己的，放在捷運站出口很久沒去牽，當天要去牽車，
    牽車後要送去給朋友，破壞大鎖的部份是被告說他自己鎖上
    ，找不到鑰匙所以才去破壞大鎖。被告一開始否認，當時我
    就一直詢問，依照我的判斷我不相信被告，我要被告自己承
    認是他偷的，因為被告身上有工具，還有被破壞的大鎖，加
    上他的素行，我就一直跟被告講，請被告直接說明來源，不
    要避重就輕，是他偷的就像個男子漢承認，最後被告就承認
    等語（見本院卷第48頁至第49頁背面）；另一查獲員警即證
    人甲○○於本院審理時證稱：於查獲現場，被告就有說腳踏
    車是之前人家送的，我們發現有鎖頭，才剛剛被破壞的感覺
    ，被告在現場並無說出腳踏車的來源等語（見本院卷第48頁
    至第49頁背面），則依證人丙○○及甲○○前開證述之情節
    ，顯見被告於查獲之初，確曾供稱腳踏車為其所有，並未坦
    承有加重竊盜之犯行，且除被告供述外，並無其他證據證明
    被告取得該腳踏車之原因究竟為何，則被告是否有為本件加
    重竊盜之犯行，仍應調查其他必要之證據。
  (三)公訴人雖提出腳踏車、犯罪工具破壞剪及遭破壞之大鎖等作
    為證明被告加重竊盜犯行之證據，惟該等證據至多得證明腳
    踏車確有遭到被告以油壓剪破壞鋼鎖，然該輛腳踏車，於為
    警查扣迄今已逾7個月，未見任何人出面認領，此據證人丙
    ○○證述在卷（見本院卷第50頁），檢警亦未能查明究有無
    實際被害人之存在，以及究係於何時、何地遭竊，故無充分
    證據足以認定該腳踏車是被告所竊取，自不能僅依被告警詢
    及偵訊之「自白」，遽以刑法竊盜罪相繩。
五、綜上所述，公訴人所舉之證據與所指出之證明方法，尚未足
    使本院確信被告有於前揭時、地加重竊盜之犯行。此外，復
    查無其他積極證據足認被告確有公訴人所指之犯行，揆諸前
    揭說明，應為被告無罪之諭知。
據上論斷，應依刑事訴訟法第301條第1項，判決如主文。
本案經檢察官高維駿到庭執行職務。
中    華    民    國    99    年    6     月    8     日
                  刑事第七庭    審判長法  官  林庚棟
                                      法  官  林勇如
                                      法  官  章曉文
以上正本證明與原本無異。
如不服本判決應於收受送達後10日內向本院提出上訴書狀，並應
敘述具體理由；其未敘述上訴理由者，應於上訴期間屆滿後20日
內向本院補提理由書（均須按他造當事人之人數附繕）「切勿逕
送上級法院」。
                                      書記官  林義盛
中    華    民    國    99    年    6     月    8     日

司法院資訊處製作；財團法人民間司法改革基金會備份。
